【裁判字號】    99,訴,2132
【裁判日期】    991104
【裁判案由】    移轉登記
【裁判全文】
臺灣臺中地方法院民事判決              99年度訴字第2132號
原      告  王進德
訴訟代理人  劉憲璋律師
複代理人    賴書貞律師
被      告  林瑞寬
            林瑞永
            林瑞遠
上列當事人間請求移轉登記事件，本院於民國99年10月21日言詞
辯論終結，判決如下：
    主    文
原告之訴及其假執行之聲請均駁回。
訴訟費用由原告負擔。
    事實及理由
甲、程序事項：
    按訴狀送達後，原告不得將原訴變更或追加他訴，但請求之
    基礎事實同一，或擴張或減縮應受判決事項之聲明，或不甚
    礙被告之防禦及訴訟之終結者，不在此限，民事訴訟法第25
    5條第1項第2款、第3款、第7款分別定有明文。本件原告起
    訴原請求：被告應連帶將坐落臺中縣神岡鄉○○段219之9地
    號土地（下稱系爭土地）權利範圍1萬分之3176（面積330.5
    8平方公尺）移轉登記予原告等。嗣原告於民國99年10月21
    日言詞辯論時，變更聲明為：請求被告應將其所有系爭土地
    各移轉3萬分之3176之應有部分予原告等，核係減縮請求給
    付之範圍，其基礎事實均為原告本於其與被告之被繼承人林
    張盞間買賣系爭土地，被告是否應依買賣契約及繼承之法律
    關係負給付責任等情，且不甚礙被告之防禦及訴訟之終結，
    應予准許。
乙、實體事項：
壹、原告主張：
一、原告於73年7月11日與被告之被繼承人林張盞訂立不動產買
    賣契約書（下稱系爭買賣契約），由原告向林張盞買受系爭
    土地其中之100坪（即330.58平方公尺），因礙於當時法令
    禁止農地分割、移轉為共有，遂於系爭買賣契約第3條、第4
    條約定：「本件因係部分買賣受限制不得分割或移轉為共有
    ，經兩造協議由甲方取得預告登記」、「本件不動產買賣登
    記手續約定於解除限制可行登記時，雙方需同往王正男代書
    事務所履行登記手續…」，並於系爭買賣契約第3頁註明：
    「甲方承購乙方本筆土地係以壹佰坪買賣之，且受農業發展
    條例之限制不得分割、移轉為共有經雙方協議提供給甲方預
    告登記限制設定及移轉處分」。事後原告即依約付清價金，
    並辦妥預告登記。
二、修正前農業發展條例第30條固有每宗耕地不得分割及移轉為
    共有之明文規定，但關於約定負擔移轉該項土地應有部分之
    債務之債權行為，並不在限制之，如有民法第246條第1項但
    書之情形，預期於不能給付之情形除去後為給付者，其買賣
    契約（債權契約）仍為有效。原告與林張盞於系爭買賣契約
    第4條約定俟法令解除限制可行登記時，方辦理不動產移轉
    登記，則雙方預期在不能之情形除去後，始辦理移轉登記之
    約定，依前開規定，自為有效。而契約當事人有依約履行約
    定給付義務之責任。又繼承人對於被繼承人之債務，應負連
    帶責任，是林張盞死亡後，系爭買賣契約之義務即應由被告
    繼承負履行之責任。
三、農業發展條例已於89年1月28日修正，修正後農業發展條例
    第30條之規定移列為修正後第16條規定，已將耕地不得移轉
    為共有之規定刪除，原告自得本於契約，請求被告將原告買
    受之應有部分移轉登記予原告。然經原告再三催告，被告均
    置之不理。為此依系爭買賣契約及繼承之法律關係，請求判
    決如聲明所示。
四、對被告抗辯之陳述：本件原告僅係請求移轉持分而已，並非
    請求分割，因此是否能分割，應先登記持分後，再依地政規
    定聲請分割。系爭土地上已有地上物，剩餘空地不多，而且
    還有以鐵皮圍起來，所以原告沒有在使用，當時亦未點交約
    100坪左右的土地給原告使用。至於被告抗辯之有六米面積
    短少，此部分應透過整個鄰地通盤測量，始知界址在哪裡，
    且系爭土地的登記面積並沒有變動。
五、並聲明：被告應將其所有系爭土地各移轉3萬分之3176之應
    有部分予原告，並以供擔保為條件之假執行宣告。
貳、被告則以：
一、原告係私底下向被告母親林張盞購買土地，買賣係73年間之
    情事，法令於89年間即已改變，原告89年間即應應向林張盞
    請求，為何拖到現在才請求，因契約書約定在可以分割時候
    就會分割給原告，89到現在99年已經10年了，被告不同意原
    告之請求。原告購買本件系爭土地時，林張盞已經有將原告
    購買之100坪土地交給原告使用，目前這100坪的土地也是原
    告在使用，100坪的地方有照相起來，可以去測量，不是一
    點點。當時路有拓寬，公所有補償，被告還有拿補償金給原
    告。況100坪包括路邊的邊溝，住在大圳路的居民都自願捐
    獻給公所，地政機關有去測量，原告另外的田地位於水溝邊
    ，水溝的地有佔用到被告的地，所以被告所有土地面積就不
    夠，被告有去找水利單位，水利單位說沒有登錄，因此大約
    有六米跑到哪裡去，現在原告請求100坪土地，要包括大圳
    路的邊溝一米，以及河邊整頓有佔用到被告的土地的部分等
    語，資為抗辯。
二、並聲明：原告之訴駁回。
、本院之判斷：
一、本件原告主張：原告於73年7月11日與被告之被繼承人林張
    盞簽訂系爭買賣契約，由原告向林張盞買受系爭土地其中之
    100坪（即330.58平方公尺），因礙於當時法令禁止農地分
    割、移轉為共有，遂於系爭買賣契約第3條、第4條等約定先
    辦理預告登記，俟法令解除限制可行登記時，方辦理不動產
    移轉登記等情，業據原告提出系爭買賣契約書、預告登記同
    意書及系爭土地登記謄本等為證，復為被告所不爭執，堪任
    原告此部分主張屬實。
二、按債權人基於債之關係，得向債務人請求給付，民法第199
    第1項定有明文。依此規定，契約成立後，債務人有「依契
    約內容」而為履行之義務。次按稱買賣者，謂當事人約定一
    方移轉財產權於他方，他方支付價金之契約。當事人就標的
    物及其價金互相同意時，買賣契約即為成立。物之出賣人，
    負交付其物於買受人，並使其取得該物所有權之義務，民法
    第345條、第第348條第1項亦分別定有明文。查系爭買賣契
    約第1條約定：乙（指林張盞，下同）願將自己所有後標示
    記載之不動產出賣於甲（指原告，下同），而甲同意承買是
    實。第6條約定：雙方約定於全部尾款付清同日應將本件買
    賣標的物踏明界址點交於甲管業、使用收益，其納稅亦自73
    年1期份起由甲負擔繳納等語。就「買賣標示」，雙方則於
    系爭買賣契約第12條之後另載：係神岡鄉○○段219之9地號
    地目田陸則面積0.1041公頃內以壹佰坪買賣之，並經雙方現
    場指明踏界，臨接水利地無價贈與甲方管理使用，以上為雙
    方指定買賣範圍土地。足見依系爭買賣契約之約定，原告向
    林張盞購買者，為系爭土地之特定部分，亦即經雙方指明踏
    界之100坪，而非購買系爭土地之應有部分。被告抗辯原告
    購買本件系爭土地之部分時，林張盞已經有將原告購買之10
    0坪土地交給原告使用等語，應可採信。則原告依買賣契約
    ，自不得請求出賣人移轉登記按該100坪計算之系爭土地應
    有部分，否則將導致原告得與被告共有系爭土地之結果。從
    而，原依系爭買賣契約及繼承之法律關係，請求判決被告應
    將其所有系爭土地各移轉3萬分之3176之應有部分予原告，
    於法無據，應予駁回。原告之訴既經駁回，其假執行之聲請
    亦失所依附，應併予駁回。
三、本件事證已臻明確，兩造其餘攻擊防禦方法，核與判決結果
    不生影響，爰不逐一論述。
肆、訴訟費用負擔之依據：民事訴訟法第78條。
中    華    民    國    99    年    11    月    4     日
                  民事第三庭    法  官  黃渙文
正本係照原本作成。
如對本判決上訴，須於判決送達後20日內向本院提出上訴狀。如
委任律師提起上訴者，應一併繳納上訴審裁判費。
中    華    民    國    99    年    11    月    4     日
                                書記官  賴亮蓉

司法院資訊處製作；財團法人民間司法改革基金會備份。
